臺灣彰化地方法院刑事判決　　　　　　　100年度訴字第855號
公　訴　人　臺灣彰化地方法院檢察署檢察官
被　　　告　蔡佳正
上列被告因偽證案件，經檢察官提起公訴（100 年度偵字第5064
號），本院合議庭裁定改由受命法官獨任以簡式審判程序審理，
判決如下：
    主  文
蔡佳正犯偽證罪，累犯，處有期徒刑肆月。
    犯罪事實
一、蔡佳正前因竊盜及搶奪案件，經本院於民國97年6 月17日，
    以97年度訴字第1549號判處有期徒刑4 月、9 月、9 月，應
    執行刑有期徒刑1 年8 月確定，於98年11月10日縮短刑期假
    釋，迄98年12月16日縮刑假釋期滿，視為已執行完畢。詎其
    猶不思悛悔改過，明知其分別於99年2 月14日下午5 時許、
    同年3 月3 日下午4 時許、3 月10日晚上9 時許及5 月15日
    下午1 時許，各以新臺幣（下同）1500元、3000元、3000元
    、4000元向洪意明購買第一級毒品海洛因，而均由邢女花前
    往與之交易，邢女花涉有共同販賣第一級毒品海洛因之犯行
    等情，業據檢察官提起公訴，經本院99年度訴字第1018、11
    47號第一審判決後，上訴於臺灣高等法院臺中分院，以100
    年度上訴字第168 、174 號審理。蔡佳正為迴護邢女花，竟
    基於偽證之犯意，於臺灣高等法院臺中分院100 年4 月27日
    上午10時許審理該案時，就邢女花所涉犯行部分，以證人身
    分到庭，並經該院告知證人具結之義務、偽證罪之處罰後，
    供前具結，於交互詰問程序中，就該案情有重要關係之事項
    ，具結證稱：「我是藥癮快要發作，先向被告邢女花討一些
    ，她先拿一些給我止癮，我沒有與被告邢女花交易（針對2
    月14日部分）。我去他家，洪意明不在，我等洪意明回來，
    我將錢交給洪意明，毒品也是洪意明回來再拿給我的，因為
    被告邢女花找不到毒品（針對3 月3 日部分）。之前如果我
    拿錢給邢女花，她每次給我的數量都不同，所以我寧願在那
    裡等洪意明回來，我每次都是先向被告邢女花討一些藥止癮
    ，等洪意明回來才向洪意明買，這次也是如此（針對3 月10
    日部分）。這次也是等洪意明回來之後，才與洪意明完成毒
    品交易（針對5 月15日部分）。」云云，而以此等之虛偽證
    詞，足以影響該案件審判結果之正確性。
二、案經臺灣高等法院臺中分院檢察署告發臺灣彰化地方法院檢
    察署檢察官偵查起訴。
    理  由
一、按除被告所犯為死刑、無期徒刑、最輕本刑為3 年以上有期
    徒刑之罪或高等法院管轄第一審案件者外，於刑事訴訟法第
    273 條第1 項程序進行中，被告先就被訴事實為有罪之陳述
    時，審判長得告知被告簡式審判程序之旨，並聽取當事人、
    代理人、辯護人及輔佐人之意見後，裁定進行簡式審判程序
    ；除簡式審判程序、簡易程序及第376 條第1 款、第2 款所
    列之罪之案件外，第一審應行合議審判，刑事訴訟法第273
    條之1 第1 項、第284 條之1 分別定有明文。本件被告蔡佳
    正所犯係死刑、無期徒刑、最輕本刑為3 年以上有期徒刑或
    高等法院管轄第一審案件以外之罪，並於本院行準備程序時
    就被訴事實為有罪之陳述，本院合議庭依前揭規定，經評議
    結果，裁定改由受命法官獨任行簡式審判程序，先予敘明。
二、上開犯罪事實，業據被告於本院審理時坦承不諱，並有臺灣
    高等法院臺中分院100 年度上訴字第168 、174 號案件100
    年4 月27日審判筆錄、被告之證人結文及該判決書影本附卷
    可稽。按刑法第168 條偽證罪係以證人、鑑定人、通譯於執
    行審判職務之公署審判時或於檢察官偵查時，於案情有重要
    關係事項，供前或供後具結，而為虛偽之陳述為構成要件；
    所謂於案情有重要關係之事項，係指該事項之有無，足以影
    響於裁判之結果，有使裁判陷於錯誤之危險者而言（最高法
    院96年度臺上字第7239號判決參照）；查本件被告分別於99
    年2 月14日下午5 時許、同年3 月3 日下午4 時許、3 月10
    日晚上9 時許及5 月15日下午1 時許，各以1500元、3000元
    、3000元、4000元向洪意明購買第一級毒品海洛因，而均由
    邢女花前往與之交易，邢女花與洪意明確有共同販賣第一級
    毒品海洛因之犯行等情，業據被告在該案檢察官偵查中具結
    證述明確，核與邢女花於該案第一審審理時之自白相符，是
    被告明知於此，猶於該案第二審審理中否認上情，足使第二
    審法院對於邢女花是否確有交付毒品及收取價金，及邢女花
    與洪意明是否確有販賣第一級毒品海洛因之犯意聯絡、行為
    分擔之犯罪事實產生懷疑，是被告所為自足以影響該案裁判
    結果，有使裁判陷於錯誤之危險，而屬於該案案情有重要關
    係之事項無疑。從而，本件事證明確，被告上開犯行洵堪認
    定。
三、按刑法上之偽證罪，為形式犯，不以結果之發生為要件，證
    人於供前或供後具結而就案情有重要關係事項，故為虛偽陳
    述，其犯罪即成立，而該罪所謂於案情有重要關係之事項，
    則指該事項之有無，足以影響於裁判之結果者而言，至於其
    虛偽陳述，法院已否採為裁判或檢察官據為處分之基礎，或
    有無採為基礎之可能，皆於偽證罪之成立無影響（最高法院
    71年臺上字第8127號、84年臺上字第3949號判例意旨參照）
    。本件被告於臺灣高等法臺中分院100 年度上訴字第168 、
    174 號違反毒品危害防制條例案件中所為偽證之內容，雖未
    經該院於該案採信並據為有利為被告邢女花之認定，然揆諸
    首揭判決意旨，被告仍應令負偽證之罪責。是核被告所為，
    係犯刑法第168 條之偽證罪。又被告前因竊盜及搶奪案件，
    經本院於97年6 月17日，以97年度訴字第1549號判處有期徒
    刑4 月、9 月、9 月，應執行刑有期徒刑1 年8 月確定，於
    98年11月10日縮短刑期假釋，迄98年12月16日縮刑假釋期滿
    ，視為已執行完畢等情，均有臺灣高等法院被告前案紀錄表
    、臺灣彰化地方法院檢察署刑案資料查註紀錄表附卷可稽，
    其於徒刑之執行完畢後，5 年內故意再犯本件有期徒刑以上
    之罪，為累犯，應依刑法第47條第1 項之規定，加重其刑。
    另邢女花所犯上開案件，經臺灣高等法臺中分院於100 年5
    月11日判處應執行刑有期徒刑15年，邢女花並於100 年5 月
    25日提起上訴，現仍由最高法院審理中，尚未確定等情，有
    判決書、本院電話洽辦公務紀錄單及臺灣高等法院被告前案
    紀錄表在卷為憑，是被告就上開論罪部分，自合於裁判確定
    前自白之要件，應依刑法第172 條之規定予以減輕其刑，並
    依刑法第71條第1 項之規定，先加後減之。爰審酌被告以證
    人身分所為之虛偽證述，足以影響司法調查程序之進行，妨
    害國家司法追訴之正確性，對於司法正義之實現，實有重大
    危害，惡性非輕，本非不得予以嚴懲；惟斟酌被告所為之偽
    證內容，並非為脫免自身施用毒品罪之犯行，其於本院審理
    時及時懸崖勒馬，尚知坦承犯行，勇於面對過錯，態度良好
    ，就該案之部分，復未造成不利於裁判結果之重大影響等一
    切情狀，量處如主文所示之刑，以示懲儆；又依刑法第66條
    但書之規定，減輕其刑同時有免除其刑之規定者，其減輕得
    減至三分之二，是被告因有刑法第172 條之適用，已如前述
    ，本院認以上開主文之刑為適當，此部分公訴人之求刑尚屬
    過重，附此敘明。
據上論斷，應依刑事訴訟法第273 條之1 第1 項、第299 條第1
項前段，刑法第168 條、第172 條、第47條第1 項，判決如主文
。
中    華    民    國   100    年    7     月    29    日
                  刑事第七庭       法  官  戰諭威
以上正本證明與原本無異。
如不服本判決應於收受判決後10日內向本院提出上訴書狀，並應
敘述具體理由。其未敘述上訴理由者，應於上訴期間屆滿後20日
內向本院補提理由書( 均須按他造當事人之人數附繕本) 「切勿
逕送上級法院」。
中    華    民    國  100     年    7     月    29    日
                                   書記官  黃當易
附錄本案論罪科刑法條：
中華民國刑法第168條：
於執行審判職務之公署審判時或於檢察官偵查時，證人、鑑定人
、通譯於案情有重要關係之事項，供前或供後具結，而為虛偽陳
述者，處7 年以下有期徒刑。